臺灣高等法院臺中分院刑事判決　　　　96年度上易字第1968號
上　訴　人　臺灣彰化地方法院檢察署檢察官
被　　　告　甲○○
　　　　　　　　　　另案於台灣屏東監獄執行中
上列上訴人因詐欺案件，不服臺灣彰化地方法院95年度易字第
387號中華民國96年9月12日第一審判決（起訴案號：臺灣彰化
地方法院檢察署95年度偵緝字第99號），提起上訴，本院判決
如下：
      主  文
原判決撤銷。
甲○○幫助共同意圖為自己不法之所有，以詐術使人將本人之物
交付，累犯，處有期徒刑陸月，如易科罰金，以銀元佰元即新
臺幣玖佰元折算壹日。減為有期徒刑月，如易科罰金，以銀元
佰元即新臺幣玖佰元折算壹日。
      事  實
一、甲○○前因違反毒品危害防制條例案件，經法院判處有期徒
    刑8月確定，入監執行後於民國（下同）93年9月8日執行完
    畢。詎猶不知悔改，明知存摺、提款卡攸關個人債信及資金
    調度，茍交付他人足供非法犯罪使用，猶基於幫助他人犯罪
    之不確定故意，於94年3月4日前往郵局更換印鑑章及密碼後
    ，隨即94年3月中旬某日，在其位於臺南縣佳里鎮佳里興二
    號住處，以新臺幣二千元之代價，將其佳里興郵局帳戶（局
    號0000000，帳號0000000號）存摺、金融卡
    （含密碼）等物，一併出售予鍾尚穎所屬詐欺集團中之不詳
    姓名成年人（鍾尚穎業經本院以九十四年度金上訴字第二五
    五０號判決判處有期徒刑六年，並經最高法院以九十五年度
    臺上字第三一三０號判決駁回上訴確定），供該詐欺集團使
    用，以此方式幫助該詐欺集團向不特定人詐騙財物。嗣鍾尚
    穎所屬詐欺集團姓名不詳之成年人旋於九十四年三月間，以
    附表所示之方法連續向附表所示之被害人戊○○等施詐，致
    戊○○等陷於錯誤，於附表所示之時間匯入附表所示之金額
    至甲○○上開帳戶內。嗣為警於94年04月21日在台北市○○○路○段104號前，查獲詐騙集團成員即鍾尚穎等人，並在鍾
    尚穎所使用車牌號碼7790-EG自小客車內，扣得鍾尚穎等人
    所有、供犯罪使用之人頭帳戶帳冊一本（業於本院九十四年
    度金上訴字第二五五０號判決中宣告沒收），內載有甲○○
    所申請開立之上開帳戶，進而查獲上情。
二、案經彰化縣警察局移送台灣彰化地方法院檢察署檢察官偵查
    起訴。
        理  由
一、上開犯罪事實業據被告於原審及本院審理時坦承不諱，並有
    被告所申請開立之佳里鎮佳里興郵局局號0000000、
    帳號0000000號之開戶人基本資料、立帳申請書、歷
    史交易明細清單及被害人戊○○、己○○、丙○○、丁○○
    等人在警訊之陳述 (被告於審理時對戊○○等警訊所述並無
    異議，渠等所述並有匯款執據影本可參，無何不當，自有證
    據能力)，及渠等之郵政國內匯款執據影本四張在卷可資佐
    證，被告自白與事實相符，應可採信。按刑法上之故意，分
    直接故意（確定故意）與間接故意（不確定故意），「行為
    人對於構成犯罪之事實，明知並有意使其發生者」為直接故
    意，「行為人對於構成犯罪之事實，預見其發生而其發生並
    不違背其本意者」為間接故意。又幫助犯之成立，以行為人
    主觀上認識被幫助者正欲從事犯罪或係正在從事犯罪，且該
    犯罪有既遂之可能，而其行為足以幫助他人實現構成要件者
    ，即具有幫助故意，並不以行為人確知被幫助者係犯何罪名
    為必要。再金融帳戶為個人理財之工具，申請開設金融帳戶
    並無任何特殊之限制，一般民眾皆能自由申請開戶，並得同
    時在不同金融機構申請多數存款帳戶使用，依常人之經驗，
    如有使用帳戶之必要，自以使用本人或可信賴之親友之帳戶
    最方便、安全，若非意圖使用他人帳戶從事不法用途，規避
    查緝，自無使用他人帳戶之理，將帳戶售與無信任之人，易
    致他人以該帳戶作為不法犯罪所得匯款之用，況近年來詐欺
    取財之犯罪類型層出不窮，該等犯罪多數均係利用人頭帳戶
    作為出入帳戶，並經媒體廣為披載，被告係已成年且具有相
    當智識，對於鍾尚穎所屬犯罪集團不詳姓名之成年人向其購
    買上開帳戶 (含金融卡、密碼)等物，將供作實施詐欺取財
    之犯行應可預見，竟於收取上述代價後乃交付，嗣鍾尚穎所
    屬之犯罪集團成員即持之供向附表所示之被害人詐欺取財匯
    款使用，自不違背被告之本意。又被告交付上開帳戶之存摺
    、提款卡及密碼，既非詐欺取財罪之構成要件行為，復查無
    任何證據足證被告與鍾尚穎所屬之詐欺集團間有何犯意聯絡
    ，堪認被告僅係幫助犯詐欺罪。綜上所述，本件事證明確，
    被告犯行應堪認定。
二、按刑法業於九十四年一月七日修正，同年二月二日公布，並
    於九十五年七月一日施行。修正後之刑法第四十七條規定
    ，受徒刑之執行完畢，．．五年內故意再犯有期徒刑以上之
    罪者．．，惟依修正前後之規定被告均構成累犯，新、舊法
    對被告並無有利或不利之情形，尚無比較問題。修正後刑
    法第三十三條第五款規定「罰金：新臺幣一千元以上，以百
    元計算之。」，與修正前刑法第三十三條第五款規定「罰金
    ：一元以上。」比較，以舊法較有利於行為人，依刑法第二
    條第一項規定，應適用修正前刑法第三十三條第五款規定。
    修正後之刑法第四十一條第一項前段規定：犯最重．．．
    ，得以新台幣一千元、二千元或三千元折算一日易科罰金，
    與修正前之規定相較，修正前之規定有利於被告，依法應適
    用修正前之規定。
三、本案被告僅有一次幫助行為，雖鍾尚穎及其成員經本院判處
    常業詐欺罪，並經最高法院駁回上訴確定，惟衡諸目前社會
    常態，被告於交付上開佳里鎮佳里興郵局存摺、金融卡予他
    人時，固可預見收購者將供詐欺取財使用，然尚難遽認被告
    就渠等供常業詐欺取財使用有認識，依「所知輕於所犯，從
    其所知」之法理，應僅論以單純詐欺取財之幫助犯。核被告
    所為，係犯刑法第三十條第一項、第三百三十九條第一項之
    幫助共同詐欺取財罪，依同法第三十條第二項規定減輕其刑
    。被告前因違反毒品危害防制條例案件，經法院判處有期徒
    刑八月確定，於九十三年九月八日執行完畢，有臺灣高等法
    院被告前案紀錄表、臺灣彰化地方法院檢察署刑案資料查註
    紀錄表在卷可按，其受有期徒刑之執行完畢，五年內故意再
    犯本件有期徒刑以上之罪，為累犯，依刑法第四十七條第一
    項規定加重其刑，並先加後減。原審予以論罪科刑固非無見
    ，惟查被害人丁○○被詐之金額依卷附匯款執據影本、交易
    明細清單所示係九萬七千三百八十元，原審誤為九萬元，尚
    有未洽，檢察官以原審未論以幫助連續詐欺為由上訴雖無理
    由，然原審判決既有如上未當之處，應由本院將其撤銷改判
    ，爰審酌被告犯罪之動機、目的、手段及所為對被害人、社
    會秩安之危害暨犯罪後坦承犯行等一切狀，量處如主文第二
    項所示之刑，並依修正前刑法第四十一條第一項前段規定諭
    知易科罰金之折算標準暨依九十六年罪犯減刑條例規定減刑
    。
四、據上論斷，應依刑事訴訟法應依刑事訴訟法第三百六十九條
    第一項前段、第三百六十四條、第二百九十九條第一項前段
    、刑法第二條第一項、第三十條第一項前段、第二項、第三
    百三十九條第一項、第四十七條第一項、第四十一條第一項
    前段 (修正前)、罰金罰鍰提高標準條例第二條（修正前）
    、刑法施行法第一條之一第一、二項、中華民國九十六年罪
    犯減刑條例第二條第一項第三款、第七條、第九條，判決如
    主文。
    本案經檢察官乙○○到庭執行職務。
中　　華　　民　　國　　96　　年　　12　　月　　13　　日
            刑事第九庭  審判長法　官　陳　筱　珮
                              法　官　余　仕　明
                              法　官　康　應　龍
上列正本證明與原本無異。
不得上訴。
                              書記官　姚　錫　鈞
中　　華　　民　　國　　96　　年　　12　　月　　14　　日
附表：
┌──┬───┬───────────┬─────┬──────┬─────┐
│編號│姓  名│遭  詐  騙  之  方  式│匯款之時間│匯 入 帳 戶 │金    額  │
│    │      │                      │          │            │（新台幣）│
├──┼───┼───────────┼─────┼──────┼─────┤
│一  │戊○○│謊稱中獎再以各種詐術進│94年03月17│甲○○      │70,845元  │
│    │      │行詐騙                │日下午3時 │佳里佳里興郵│          │
│    │      │                      │18分許    │局          │          │
├──┼───┼───────────┼─────┼──────┼─────┤
│二  │己○○│謊稱中獎須繳納保證金，│94年03月21│甲○○      │30,000元  │
│    │      │再以各種詐術進行詐騙。│日上午11時│佳里佳里興郵│          │
│    │      │                      │13分許    │局          │          │
├──┼───┼───────────┼─────┼──────┼─────┤
│三  │丙○○│謊稱中獎再以各種詐術進│94年03月22│甲○○      │30,000元  │
│    │      │行詐騙                │日上午10時│佳里佳里興郵│          │
│    │      │                      │25分許    │局          │          │
├──┼───┼───────────┼─────┼──────┼─────┤
│四  │丁○○│謊稱中獎須先繳納稅金  │94年03月23│甲○○      │97,380 元 │
│    │      │                      │日        │佳里佳里興郵│起訴書誤載│
│    │      │                      │          │局          │為90.000元│
└──┴───┴───────────┴─────┴──────┴─────┘
